【裁判字號】    97,上易,2475
【裁判日期】    971222
【裁判案由】    詐欺
【裁判全文】
臺灣高等法院刑事判決                97年度上易字第2475號
上  訴  人
即  被  告  丙○○
                      康復之家）
上列上訴人因詐欺案件，不服臺灣臺北地方法院97年度易字第11
63號，中華民國97年8月28日第一審判決（起訴案號：臺灣臺北
地方法院檢察署97年度偵字第737號，移送併辦案號：臺灣板橋
地方法院檢察署97年度偵緝字第1250號），提起上訴，本院判決
如下：
    主  文
上訴駁回。
    理  由
一、按不服地方法院之第一審判決而上訴者，應向管轄第二審之
    高等法院為之。上訴書狀應敘述具體理由。第二審法院認為
    上訴書狀未敘述理由或上訴有第362條前段之情形者，應以
    判決駁回之，但其情形可以補正而未經原審法院命其補正者
    ，審判長應定期間先命補正。刑事訴訟法第361條第1項、第
    2項、第367條前段，分別定有明文。所謂不服第一審判決之
    具體理由，必係依據卷內既有訴訟資料或提出新事證，指摘
    或表明第一審判決有何採證認事、用法或量刑等足以影響判
    決本旨之不當或違法，而構成應予撤銷之具體事由，始克當
    之（例如：依憑證據法則具體指出所採證據何以不具證據能
    力，或依憑卷證資料，明確指出所為證據證明力之判斷如何
    違背經驗、論理法則）；倘僅泛言原判決認定事實錯誤、違
    背法令、量刑失之過重或輕縱，而未依上揭意旨指出具體事
    由，或形式上雖已指出具體事由，然該事由縱使屬實，亦不
    足以認為原判決有何不當或違法者（例如：對不具有調查必
    要性之證據，法院未依聲請調查亦未說明理由，或援用證據
    不當，但除去該證據仍應為同一事實之認定），皆難謂係具
    體理由，俾與第二審上訴制度旨在請求第二審法院撤銷、變
    更第一審不當或違法之判決，以實現個案救濟之立法目的相
    契合，並節制濫行上訴（最高法院97年度臺上字第892號判
    決參照）。是以上訴人之上訴書狀或補提之上訴理由書，雖
    有敘述上訴理由，倘未具體敘述第一審判決有違法、不當情
    形，即與未敘述具體理由無異，其所為上訴，即不符合上訴
    之法定要件。
二、本件上訴人即被告丙○○不服原審判決，提起上訴，上訴狀
    理由略以：
  (一)被告於原審所提2捲錄音帶，係有利於被告之重要證物，原
    審以核無必要而未為勘驗，惟有調查該證據之必要。
  (二)被告於警詢、偵查中所稱自己「違反道德良心」，係就出租
    帳戶供他人匯高利貸利息而言，非指出租帳戶供詐欺集團詐
    騙使用。
  (三)被告係遭詐欺而出租帳戶，被告已對詐欺集團成員「周先生
    」提出告訴，被告與「周先生」並無犯意聯絡，非原審所認
    定之共同正犯；被告出租帳戶係因確信「周先生」所說，為
    放高利貸收利息之用，主觀上並無預見該帳戶將供詐欺集團
    詐騙使用；又縱有預見，亦確信其不發生，應以過失論。
  (四)被告犯後早有悔意，並已認錯道歉，並無否認犯行及態度不
    佳，請求從輕量刑或改判無罪等語。
三、原審以臺灣郵政股份有限公司儲匯處97年1月22日儲字第097
    0000088號函附存簿儲金帳戶立帳申請書、客戶歷史交易清
    單、華南商業銀行總行營業部96年10月31日（96）營存字第
    09600865號函附該帳戶開戶人基本資料、存款往來明細表、
    上開二帳戶交易明細表、被害人乙○○轉帳之自動櫃員機交
    易明細表、被害人甲○○之國內匯款申請書及被告之自白等
    ，認臺灣郵政股份有限公司天母郵局（下稱天母郵局）第00
    000000000000000號帳戶及華南商業銀行第000000000000號
    帳戶，均係被告所開立，被告於96年10月8日及9日先後將上
    開二帳戶之存摺、提款卡、密碼，以每一帳戶半個月租金新
    臺幣（下同）3,000元之代價，出租予自稱「周先生」之成
    年男子使用。同年月10日被害人乙○○遭「周先生」所屬詐
    騙集團成員詐欺，於同日轉帳計77,080元至被告上開天母郵
    局帳戶；同年月11日被害人甲○○亦遭「周先生」所屬詐騙
    集團成員電話詐騙，因而匯款5萬元至被告上開華南商業銀
    行帳戶；原審並參酌一般人之社會生活經驗，認非親非故之
    「周先生」不以自己名義申請開戶，而以承租之方式向被告
    蒐集金融機構帳戶，衡情被告當預見其係將蒐集帳戶將用以
    從事財產犯罪。被告猶將存摺、提款卡、密碼等帳戶資料交
    付不具密切關係之人，顯然對於該帳戶將作為不法使用，有
    所認知，從而認定被告犯幫助詐欺罪，並認無勘驗錄音帶之
    必要，其認事用法，並未違反法令，或悖離經驗或論理法則
    。本件被告上訴仍聲請勘驗錄音帶，以證明周先生從事高利
    貸款，被告誤認交付帳戶純係供周先生高利貸款之用。因被
    告自白其出租上開帳戶予周先生，已足認定其具幫助詐欺之
    不確定故意，錄音帶之內容，對本案並不生影響，原審認無
    勘驗錄音帶之必要並無違法或不當。被告否認幫助詐欺，並
    空泛否認其與詐欺集團成員有犯意聯絡，堅稱其交付帳戶為
    過失行為，又謂其犯後早有悔意云云，乃對不確定之幫助詐
    欺犯意，刻意解讀為「過失」，卻未能具體指出原審認定其
    交付帳戶予「周先生」，隨時可能供其他非法用途，被告係
    出於詐欺之不確定故意一事有何悖理之處。被告復未指摘原
    判決關於認定事實、適用法律及量刑，有何違法或不當之處
    。依前揭說明，本件上訴不合上訴之法定要件，應予駁回，
    並不經言詞辯論為之。
四、據上論斷，應依刑事訴訟法第367條前段、第372條，判決如
    主文。
中    華    民    國    97    年    12    月    22    日
                  刑事第十三庭  審判長法  官 曾德水
                                      法  官 陳恆寬
                                      法  官 趙文卿
以上正本證明與原本無異。
不得上訴。
                                      書記官 葉金發
中    華    民    國    97    年    12    月    23    日
附錄：本案論罪科刑法條全文
中華民國刑法第339條
意圖為自己或第三人不法之所有，以詐術使人將本人或第三人之
物交付者，處五年以下有期徒刑、拘役或科或併科一千元以下罰
金。
以前項方法得財產上不法之利益或使第三人得之者，亦同。
前二項之未遂犯罰之。


司法院資訊處製作；財團法人民間司法改革基金會備份。
